臺灣高等法院刑事判決　　　　　　　　94年度上訴字第1372號
上　訴　人　臺灣板橋地方法院檢察署檢察官
被　　　告　丙○○
指定辯護人　本院公設辯護人甲○○
上列上訴人因被告傷害致死案件，不服臺灣板橋地方法院94年度
訴字第336號，中華民國94年4月6日第一審判決（起訴案號：臺
灣板橋地方法院檢察署93年度偵字第19896號、94年度偵字第325
3號），提起上訴，本院判決如下：
    主  文
原判決撤銷。
丙○○傷害人之身體，因而致人於死，處有期徒刑玖年。
    事  實
一、丙○○與江嘉川素昧平生，雙方於民國93年12月21日晚間9
    時許（起訴書誤載為同日晚間11時許），在臺北縣三重市○
    ○街28號前，因細故發生爭執，丙○○竟基於傷害江嘉川身
    體之故意，先以手肘撞擊江嘉川頸部，致當時業已酒醉之江
    嘉川不支倒地，丙○○繼而以拳頭毆打江嘉川臉部，並以其
    左腳踩踏江嘉川胸部，再以路旁之花盆砸江嘉川之胸部後，
    旋即逃離，江嘉川因此受有肺臟肺門、右心房及主動脈基部
    外傷出血、心包出血填塞等傷害，致心因性休克，經路人傅
    麗琳報警送醫，於同日晚間10時40分許，在送醫途中不治死
    亡。丙○○於翌日上午11時15分許，為警在臺北縣三重市○
    ○街205號前查獲，並扣得丙○○與江嘉川發生爭執時所著
    之紅色上衣1件。
二、案經臺北縣政府警察局三重分局報告暨江嘉川之配偶乙○○
    訴請臺灣板橋地方法院檢察署檢察官偵查起訴。
    理  由
一、認定犯罪事實所憑證據和理由：
（一）、上揭犯罪事實業據被告丙○○坦承不諱，核與告訴人乙
        ○○之指訴及證人傅麗琳、蔡黃春鳳於警詢暨偵查中之
        證述情節相符。並有案發現場照片、被告逃離現場錄影
        帶翻拍照片、死者照片、檢察官勘驗筆錄、相驗屍體證
        明書、扣案之被告上述上衣在卷可佐。
（二）、被害人江嘉川經法務部法醫研究所解剖結果：「其致死
        外傷為右心房及主動脈基部外傷出血，心包出血填塞，
        另有肺臟肺門部位擠壓外傷出血，前述外傷為前後向外
        力夾擠胸廓，造成胸骨與脊椎骨擠壓縱隔腔所致，致傷
        方式符合死者躺於地面而兇嫌以腳踏胸部之情狀，死者
        眼部有多量泥土，顯示兇嫌係以花盆丟擲死者時，死者
        已無閉眼之反射動作，死者當時應瀕死或已死亡，經鑑
        定死者係與人爭執鬥毆時，遭踩踏胸部，造成右心房及
        主動脈基部外傷出血，心包出血填塞，因心因性休克死
        亡，死亡方式為他殺」，有該所94年1月27日（93）醫
        鑑字第1999號鑑定書在卷可稽。
（三）、起訴書雖認被告係因向被害人借款不成，而引發口角並
        萌傷害之故意，惟為被告所否認，並稱：被害人於下計
        程車後與司機發生爭執，其恰蹲於該處，死者先以手掌
        摑其雙頰，向其借款，為其所拒，死者復以拳頭毆打其
        嘴部等語。經查證人傅麗琳、蔡黃春鳳固目睹被告對死
        者施暴，然二人對於被告及被害人爭執之起因，並不知
        情，已據其等於警詢及偵查中結證屬實。又證人劉麗琴
        於偵查中結證稱其當天於屋內作畫，並未目睹爭執情況
        ，僅聞大聲對話者向另一名借款，小聲對話者重複2次
        表示身上沒錢，大聲對話者言稱「你敢打我」，即發生
        打架，其自住處外出觀看，即見一人倒地，另一人逃離
        ，查訪紀錄表上所載犯嫌向死者借款一事，為其所猜測
        ，因發生時間短暫，而實際經過並未目睹，印象中借錢
        者聲音較大應係較年輕者等語（見93年度偵字第19896
        號偵查卷第85頁），於原審則稱：查訪紀錄表上提及犯
        嫌向死者借款乙節，事實上係其他圍觀者所言，非其所
        述，其中有人述及犯嫌向死者要求看皮包，是否為該圍
        觀者所猜測，其不清楚，其最初以為係二位年輕人之談
        話，後來始知死者年紀較大，其雖聽見爭執者一人向另
        一人借款，但未親眼目睹，無法判斷是否較為年輕，究
        係何人出言借款，並不知悉，另因時間已久，無法當庭
        辨識是否為被告借款等語（見原審卷第60-61頁），足
        證證人劉麗琴先前所陳被告向被害人借款一事係本於猜
        測，該臆測之詞，自不得作為不利被告之證據，亦不足
        認定被告係因借款無著，而出手傷害被害人。至告訴人
        雖稱被害人已返回住處附近，身上尚有餘款，不可能向
        人借款，然依上述鑑定報告書之記載，被害人之血液、
        膽汁、胃內容物，均發現含酒精成分，可見被害人確有
        酒醉之情事，故其是否因酒醉而向被告借錢或被告向其
        借錢而生口角，查無其他證據可資證明。自難以告訴人
        之指訴，逕推定被告之犯罪動機。綜上，本件事證明確
        ，被告犯行洵堪認定
二、論罪科刑及撤銷改判理由：
（一）、按加重結果犯係以行為人能預見其結果之發生為要件，
        所謂能預見乃指客觀情形而言，與主觀上有無預見之情
        形不同（參照最高法院47年台上字第920號判例）。查
        被告毆打被害人，係出於傷害之故意，已據其供明在卷
        ，惟其以撞擊被害人身體較脆弱部位之頸部，繼以拳頭
        毆打不支倒地之被害人臉部，並以腳踏胸部及以花盆砸
        胸部等方式傷害被害人，客觀已足預見造成被害人死亡
        之結果。則被害人之死亡結果，與被告之傷害行為，二
        者間具有相當之因果關係。核被告所為，係犯刑法第27
        7條第2項前段傷害人之身體因而致人於死罪。
（二）、原審論罪科刑固非無見，惟查被告自犯後迄均未與告訴
        人商談和解之事，一再以將請家人出面洽談等詞推拖，
        未見誠意，且其因細故即出手傷人，手段兇殘，造成告
        訴人家庭破碎，原審僅量處有期徒刑7年6月，檢察官據
        此上訴，指原審量刑過輕，為有理由，自應將原判決撤
        銷改判。
（三）、爰審酌被告以手肘撞擊被害人頸部，被害人業已酒醉倒
        地，其復以拳腳相加，更以花盆砸被害人，手段兇殘，
        然其無犯罪紀錄，有本院被告前案紀錄表附卷可查，素
        行尚佳，及其生活狀況、智識程度、犯後坦承犯行，迄
        今仍未與告訴人達成和解，賠償告訴人等一切情狀，量
        處有期徒刑9年。至扣案之被告上衣1件，雖為被告所有
        ，但非供其犯罪所用之物，故不為沒收之諭知。
據上論斷，應依刑事訴訟法第369條第1項前段、第364條、第299
條第1項前段、刑法第277第2項前段，判決如主文。
本案經檢察官柯麗鈴到庭執行職務
中　　華　　民　　國　　94　　年　　7 　　月　　8 　　日
　　　　　　　　　刑事第十六庭  審判長法　官  曾德水
　　　　　　　　　　　　　　　　　　  法　官  杜惠錦
　　　　　　　　　　　　　　　　　　  法　官  廖紋妤
以上正本證明與原本無異。
如不服本判決，應於收受送達後十日內向本院提出上訴書狀，其
未敘述上訴之理由者並得於提起上訴後十日內向本院補提理由書
（均須按他造當事人之人數附繕本）。
                                      書記官  王增華
中　　華　　民　　國　　94　　年　　7 　　月　　8 　　日
附錄：本案論罪科刑法條全文
中華民國刑法第277條
傷害人之身體或健康者，處三年以下有期徒刑、拘役或一千元以
下罰金。
犯前項之罪因而致人於死者，處無期徒刑或七年以上有期徒刑；
致重傷者，處三年以上十年以下有期徒刑。
